臺灣高等法院刑事裁定　　　　　　　　100年度毒抗字第220號
抗　告　人
即　被　告　TOUZIN ZA.
上列抗告人即被告因違反毒品危害防制條例案件，不服臺灣臺北
地方法院中華民國100年6月16日所為裁定（100年度毒聲字第393
號），提起抗告，本院裁定如下：
    主  文
抗告駁回。
    理  由
一、按大麻為毒品危害防制條例第2條第2項第2款所列之第二級
    毒品；次按犯毒品危害防制條例第10條之罪者，檢察官應聲
    請法院裁定，或少年法院（地方法院少年法庭）應先裁定，
    令被告或少年入勒戒處所觀察、勒戒，其期間不得逾2月，
    毒品危害防制條例第20條第1項定有明文。
二、經查，抗告人即被告TOUZIN ZACHARIE（簡稱被告）未曾因
    施用毒品案件裁定經送觀察、勒戒或強制戒治，有本院被告
    前案紀錄表在卷可按。又被告於民國100年4月14日零時許，
    在其位於新北市○○區○○路3段寶島巷2弄24號住處內，將
    大麻以捲菸紙捲成香菸，再點火燃燒該香菸吸食煙霧方式施
    用第二級毒品大麻，嗣為警於同日9時30分許，在上址查獲
    之事實，業據被告於警詢及偵訊時坦承不諱，且被告為警查
    獲後所採得之尿液檢體，經送台灣檢驗科技股份有限公司，
    以酵素免疫分析法（EIA）篩檢及氣相層析質譜儀分析法（
    GC/MS）確認檢驗之結果，其檢驗結果大麻類呈陽性反應，
    此有台灣檢驗科技股份有限公司100年4月28日出具之濫用藥
    物檢驗報告、新北市政府警察局刑事警察大隊查獲毒品危害
    防制條例案被移送者姓名代碼對照表各1件在卷足憑，是被
    告於上開時、地確有施用第二級毒品大麻之犯行，堪以認定
    。
三、原審認被告施用第二級毒品犯行明確，依毒品危害防制條例
    第20條第1項、觀察勒戒處分執行條例第3條第1項之規定，
    裁定將被告送勒戒處所觀察、勒戒，經核並無違誤。被告抗
    告意旨以：被告目前無論工作或生活，均有相當重大之責任
    需其擔負，且被告犯後至今，已完全無繼續施用大麻之傾向
    ，爰請予被告改過自新之機會等語。惟查，觀察、勒戒係針
    對受處分人將來之危險所為預防、矯治措施之保安處分，以
    達教化與治療之目的，可謂刑罰之補充制度，毒品危害防制
    條例本身所規定之觀察、勒戒及強制戒治等保安處分，雖兼
    具自由刑之性質，卻有刑罰不可替代之教化治療作用，且觀
    察、勒戒既屬用以矯治、預防受處分人反社會性格，而具社
    會保安功能之保安處分，當無因受處分人之個人或家庭因素
    而免予執行之理。本件被告未曾因施用毒品案件經送觀察、
    勒戒，且確有前揭施用毒品行為等情，業如前述，自有予以
    矯治並預防其將來繼續施用之必要性，應令入勒戒處所施以
    觀察、勒戒；又毒品危害防制條例第20條第1項關於觀察、
    勒戒之規定，係強制規定，除合於同條例第21條第1項所定
    「於犯罪未發覺前，自動向行政院衛生署指定之醫療機構請
    求治療，醫療機構免將請求治療者送法院或檢察機關」之情
    形外，對於犯毒品危害防制條例第10條之罪者，檢察官均應
    向法院提出聲請裁定令其入勒戒處所觀察、勒戒，並無裁量
    餘地，是被告抗告意旨或執其上開個人、家庭因素，或謂其
    已完全無繼續施用大麻之傾向等語，請求免予執行觀察、勒
    戒，均屬無據，尚不足以推翻原審裁定之適法性，所提抗告
    ，為無理由，應予駁回。
據上論斷，應依刑事訴訟法第412條，裁定如主文。
中    華    民    國   100    年    7     月    21    日
                  刑事第十九庭審判長法  官  鄧振球
                                    法  官  彭幸鳴
                                    法  官  張江澤
以上正本證明與原本無異。
不得再抗告。
                                    書記官  胡新涓
中    華    民    國   100    年    7     月    22    日